【裁判字號】    97,交聲,1010
【裁判日期】    980623
【裁判案由】    聲明異議
【裁判全文】
臺灣臺南地方法院交通事件裁定        97年度交聲字第1010號
原處分機關  交通部公路總局嘉義區監理所臺南監理站
異議人即
受處分人   甲○○
                      究院分子生物研究所
上列受處分人因違反道路交通管理處罰條例案件，對於交通部公
路總局嘉義區監理所臺南監理站民國97年9月25日所為之裁決處
分（處分案號：嘉監南字第裁74-AEX017810號），聲明異議，本
院裁定如下：
    主  文
原處分撤銷。
甲○○不罰。
    理  由
一、原處分處分略以：異議人即受處分人甲○○所有車牌號碼A3
    B-598號重機車，於民國97年5月13日18時40分許，在台北市
    ○○街與港墘路127巷交岔路口處，因領有小型車駕駛執照
    駕駛重型機器腳踏車及駕駛執照逾有效期間仍駕車，為台北
    市政府警察局交通大隊員警（下稱舉發機關）逕行製單舉發
    ，嗣經原處分機關即交通部公路總局嘉義區監理所台南監理
    站，以其違規事證明確，依道路交通管理處罰條例 (下稱處
    罰條例)第22條第1項第4款、第7款及違反道路交通管理事件
    統一裁罰基準及處理細則所附基準表等規定，裁處罰鍰新台
    幣（下同）5,400元，並扣繳駕照等語。
二、本件聲明異議意旨略以：裁決書中所述之違規事實與事實不
    符，第1項所說領有小型車執照駕駛重型機器腳踏車，但異
    議人確實領有重型機車的駕照（編號：000000000000），也
    同時持有普通小型車駕照（編號：000000000000）等語，為
    此聲明異議，請求撤銷原處分等語。
三、按依據處罰條例第92條第3項規定授權訂定之違反道路交通
    管理事件統一裁罰基準及處理細則第5條明定：「處理違反
    道路交通管理事件，有關文書送達之程序，依行政程序法之
    規定」。次按88年2月3日公布、90年1月1日施行之行政程序
    法，就行政機關所為有特定相對人之書面行政處分或行政行
    為之送達，於第67條至第91條定有明文規定，同法第110條
    第1項復明定：「書面之行政處分自送達相對人及已知之利
    害關係人起；書面以外之行政處分自以其他適當方法通知或
    使其知悉時起，依送達、通知或使知悉之內容對其發生效力
    」。前揭違反道路交通管理事件統一裁罰基準及處理細則第
    5條既有如上所述之明文規定，且交通裁罰事件中相關行政
    機關所為之行政行為，並非屬行政程序法第3條第1項、第2
    項所列舉之得排除行政程序法適用之行政機關或行政行為，
    而停車費補繳通知單在性質上復屬公法上有相對人之書面意
    思通知，故自應適用行政程序送達之規定，並依行政程序法
    第110條第1項之規定，以書面之舉發通知依行政程序法之規
    定送達於受通知人時，始發生效力。
四、經查：
  (一)本件舉發通知單經舉發機關於97年6月25日掛號郵寄至「台
    南市○○路○段230號」異議人車籍地處，而異議人當時之戶
    籍地為「台南市○○○街531號4樓之2」址，此有異議人之
    個人基本資料查詢結果1份附卷可參，因此，舉發機關逕將
    舉發通知單寄存送達在非異議人戶籍地之郵政機關，以致異
    議人未能收到舉發通知單而為即時繳納罰鍰之行為，依行政
    程序法第72條、第74條之規定，其舉發之送達程序顯不合法
    。
  (二)依前所述，本件舉發通知單既未經合法送達，則異議人顯然
    無從根據該舉發通知單上之「應到案日期」及「應到案處所
    」等內容，遵期到案繳交較低額罰款，或對其經舉發之違規
    行為有陳述、爭執之機會，故原處分機關就此疏漏，並未依
    循違反道路交通管理事件統一裁罰基準及處理細則第30條第
    1項之相關規定加以審查，並要求舉發單位補正而另行合法
    通知異議人，後來即逕以前述違規事實明確，而對異議人處
    以罰鍰5,400元之處分，經核於法並非適當，故異議人執此
    而指摘原裁決處分不當，尚屬有理。
五、綜上所述，本件舉發通知單未合法送達，原裁決處分有前述
   之違法情形，因此，異議人提起本件異議為有理由，本院自
   應將原處分予撤銷，另為異議人如主文第2項所示之不罰諭知
   ，以資適法。
六、據上論斷，應依道路交通管理處罰條例第87條第2項、道路
    交通案件處理辦法第20條前段，裁定如主文。
中    華    民    國    98    年    6    月    23    日
                     交通法庭法  官  蔡直青
以上正本證明與原本無異。
如不服本裁定，應於送達後5日內，向本院提出抗告狀。
                            書記官   謝國欽
中    華    民    國    98    年    6    月    23    日


司法院資訊處製作；財團法人民間司法改革基金會備份。
